【裁判字號】    99,上易,325
【裁判日期】    990624
【裁判案由】    竊盜
【裁判全文】
臺灣高等法院臺南分院刑事判決         99年度上易字第325號
上  訴  人
即  被  告  乙○○
上列上訴人因竊盜案件，不服臺灣雲林地方法院99年度易字第78
號中華民國99年4月20日第一審判決（起訴案號：臺灣雲林地方
法院檢察署98年度偵字第5920號），提起上訴，本院判決如下：
    主  文
上訴駁回。
    事  實
一、乙○○與甲○○（業經判決確定）共同基於意圖為自己不法
    所有之犯意聯絡，於民國98年9月3日15時30分許，由乙○○
    駕駛車牌號碼N5-3878號自用小客車搭載甲○○，共同前往
    甲○○之友人丙○○位於雲林縣麥寮鄉海豐村平和60之50號
    7室租屋處，以甲○○、乙○○分持門號0000000000號及00
    00000000號行動電話相互接應，由乙○○在車上把風，甲○○則持客觀上足供兇器使用之螺絲起子1把（未扣案），破
    壞鋁製紗窗後，爬入丙○○上開租屋處內（侵入住宅部分未
    起訴）之方式，竊取丙○○所有之電腦主機1臺、車牌號碼
    1217-WP號自用小客車中控鎖遙控器1個、鑰匙1支、NOKIA手
    機1支、存錢筒1個（內均為50元硬幣，合計約新臺幣＜下同
    ＞3,000元）等物，得手後，2人共同駕駛上開車輛離去，上
    開現金則朋分花用。嗣丙○○經房東告知手上有煙疤之人要
    找丙○○，判斷該人為甲○○，並調閱監視器，發現上開車
    輛於案發時停放於上開租屋處之門口，始報警循線查悉上情
    。丙○○並於案發後與甲○○聯繫，乙○○得知上開犯行已
    遭發現，為圖免刑責，方主動將所竊得之電腦主機1臺歸還
    予丙○○。
二、案經丙○○訴由雲林縣警察局臺西分局報告臺灣雲林地方法
    院檢察署檢察官偵查起訴。
    理  由
甲、程序方面：
    本件卷附之供述及非供述證據，被告乙○○於本院準備程序
    中，表示同意有證據能力（見本院卷第18頁），且本院審酌
    各該證據作成之情況，並無程序違法或有何意思不自由情形
    ，復經原審及本院於審判期日就上開證據依法進行提示、調
    查、辯論，且與本案待證事實間復具有相當之關聯性，以之
    為本案證據並無不當，自得採為本件認定事實之基礎，故依
    刑事訴訟法第159條之5第1項規定，認有證據能力。
乙、實體方面：
一、上開犯罪事實，於準備程序時訊據被告乙○○矢口否認有竊
    盜犯行，辯稱：甲○○他本來沒有地方住，我讓他住在我那
    裡，他並說要幫我分擔，我是拿我的汽車去向別人借二萬元
    ，我們一人一半，所以他就欠我一萬元，後來他沒有還我錢
    ，我就有向他催討，另外他使用我的手機，電話費用四、五
    千元，結果他也沒有去繳納。我沒有攜帶兇器，而且他要行
    竊的時候我並不知道，因為他當時是叫我開車載他去朋友家
    載電腦，他說他要向朋友借電腦來玩，結果他是用偷的；甲○○拿五十元硬幣共二千元給我，他說是向朋友借來要還給
    我的，其餘的以後要慢慢還我。他去行竊我真的不知道，如
    果我知道我就不可能載他去云云。（於原審原辯稱：伊於事
    前並不知道被告甲○○係要竊盜，是在被告甲○○以行動電
    話要求伊把風時才知悉，且伊有勸阻被告甲○○，並主動將
    電腦主機1臺交還告訴人云云。）惟查：
  (一)共同被告甲○○對於上開犯罪事實，迭於警詢、偵查、原審
    坦承不諱及於本院結證屬實，核與告訴人丙○○之指述及證
    人即告訴人鄰居侯國龍於警詢指證之情節相符（警卷第12至
    19 頁、偵卷第14、15頁），復有贓物認領保管單、監視器
    翻拍照片、車籍查詢基本資料詳細畫面、門號0000000000號
    、0000000000號行動電話資料查詢及98年9月3日雙向通聯資
    料查詢各1份在卷可稽（警卷第20至22頁、第26至30頁、偵
    卷第30至31頁、第33至35頁），是共同被告甲○○於原審之
    自白核與事實相符，應可採信。至於共同被告甲○○於原審
    雖辯稱：上開存錢筒內之現金僅約900元云云。惟查，被告
    乙○○於原審審理時供稱：甲○○行竊後，拿了均為50元硬
    幣合計2,000元之現金予伊等語（見原審卷第45頁反面），
    告訴人丙○○亦陳稱存錢筒內之現金為50元硬幣約3,000元
    等語（警卷第13頁），顯見共同被告甲○○交付予被告乙○○之2,000元硬幣應係自存錢筒中取出，是證人丙○○上開
    證述應可採信，共同被告甲○○此部分之辯解不足採，附此
    敘明。
  (二)被告乙○○於98年9月6日警詢時，先辯稱其所有之上開車輛
    ，於案發當時係借予共同被告甲○○使用，伊並未參與本件
    竊盜犯行云云（警卷第8、9頁），復於98年11月21日警詢時
    始坦承伊有駕駛上開車輛至案發現場等語，惟仍否認有何參
    與竊盜犯行（警卷第2頁）。而在98年12月30日偵訊中，亦
    否認在案發過程中有持行動電話與共同被告甲○○通話（偵
    卷第26頁），嗣經檢察官調取門號0000000000號及00000000
    00號行動電話之資料查詢及雙向通聯資料查詢後，證實於案
    發當時上開2行動電話門號間，有長達327秒之通話，核與共
    同被告甲○○於98年12月29日及99年1月14日偵訊中之供述
    相符（偵卷第19、42頁），被告乙○○方於原審99年3月16
    日準備程序中坦承當時有與共同被告甲○○通話等情（原審
    卷第21頁）。顯見被告乙○○於案發後，為圖免刑責，隨著
    證據之呈現，一再更異其詞，多番矯飾推諉。
  (三)被告乙○○於原審準備程序時供稱：「在家裡時我與父母有
    口角，我搬出去住，他說要幫我付一半的租金，當時我沒有
    錢，我還去借款，後來要繳利息，我請他拿一半錢給我繳，
    可是都沒有給我錢繳，我就要他給我錢。我不知道他去做這
    種事，他當時只說要去朋友那邊，就叫我在車上等他，我說
    我要去迴轉，他就拿了一把螺絲起子下車，叫我迴轉後打電
    話給他，我迴轉後打電話給他，他叫我看是否有車子過來，
    我就問要幹嘛，他說要去朋友家，我聽到破壞東西的聲音，
    我問他到底要幹嘛，他就已經在破壞了，我說不要去破壞，
    可是講不聽，他要我把車子開至門口等他，他就抱了一台電
    腦出來，就跑到車上，就叫我快開車，我就開車走了。」、
    「我是有載他去，也算是共犯，所以我還是認罪。」等情；
    於原審審理時供稱：「（你就檢察官起訴書所載犯罪事實認
    罪嗎？）認罪。」「（你也知道他在破壞窗戶？）我知道。
    」「我一開始沒有說要偷，我有載他去，我們沒有一開始就
    說好，是打電話時才知道要偷東西的。」等情。核與共同被
    告甲○○於原審準備程序供稱：「（你當時要去丙○○那邊
    偷東西時，乙○○知道嗎？）【知道】。（你們為什麼會過
    去丙○○住處？）他問我那邊有錢，我說有電腦主機，可是
    要偷的，他就問我在那裡，我們就過去了。（有說好，就由
    你去偷，他在外面把風？）一開始我叫他先在外面等，我走
    進去後，要開始弄窗戶進去裡面時，我當時是在弄窗戶時打
    電話給乙○○的，叫他幫我看是否有人，我進去拔一拔電腦
    ，我請他把車子開過來。」等情；於原審審理時供稱：「（
    後來東西如何處理？）錢部分一起花掉了。（電腦主機呢？
    ）乙○○怕我拖累到他，就把他還丙○○了。（剩下的搖控
    器、鑰匙、手機？）都在他車上。（存錢筒呢？）當時錢算
    完，就丟掉了。」等情，互核相符。堪認被告【於原審已認
    罪】，縱被告於事後已將電腦主機返還告訴人，仍不礙其上
    開犯行之認定。
  (四)綜上所述，被告上開所辯，顯係事後卸責之詞，不足採信，
    罪證明確，犯行堪以認定。
二、按刑法第321 條第1 項第2 款規定將「門扇」「牆垣」「其
    他安全設備」並列，則所謂「門扇」應專指門戶而言，指分
    隔住宅或建築物內外之出入口大門。而所謂「其他安全設備
    」，指門扇、牆垣以外，依社會通常觀念足認為防盜之一切
    設備者，即屬相當。查本件告訴人丙○○上開租屋處所裝設
    之鋁製紗窗，具防盜作用，自屬安全設備無疑。又刑法第32
    1 條第1 項第3 款之攜帶兇器竊盜罪，係以行為人攜帶兇器
    竊盜為其加重條件，此所謂兇器，其種類並無限制，凡客觀
    上足以對人之生命、身體、安全構成威脅，具有危險性之兇
    器均屬之，且只須行竊時攜帶此種具有危險性之兇器為已足
    ，並不以攜帶之初有行兇之意圖為必要（最高法院79年臺上
    字第5253號判例意旨參照）。查共同被告甲○○行竊時所用
    之螺絲起子1把雖未扣案，然其既足以持之破壞鋁製紗窗，
    顯見若持以行兇，依一般社會觀念，皆足以使人之身體、生
    命產生危險，揆諸前開判例意旨，自堪認為兇器。而本案係
    分別由被告乙○○在告訴人租屋處前把風、由共同被告甲○○先以螺絲起子破壞告訴人租屋處之鋁製紗窗，再爬入告訴
    人租屋處之方式竊取屋內財物得手，是核被告所為，係犯刑
    法第321條第1項第2款、第3款攜帶兇器毀越安全設備竊盜罪
    。又按數行為於同時同地或密切接近之時地實施，侵害同一
    之法益，各行為之獨立性極為薄弱，依一般社會健全觀念，
    在時間差距上，難以強行分開，在刑法評價上，以視為數個
    舉動之接續施行，合為包括之一行為予以評價，較為合理，
    則屬接續犯，而為包括之一罪（最高法院86年臺上字第3295
    號判例意旨參照），本件被告與共同被告甲○○係在同一地
    點，密接時間內，對可偷竊之電腦主機1臺、車牌號碼1217-
    WP號自用小客車中控鎖遙控器1個、鑰匙1支、NOKIA手機1支
    、存錢筒1個連貫下手實施，顯係基於單一犯意接續為之，
    應為接續犯。又被告乙○○與共同被告甲○○就上開加重竊
    盜犯行間，有犯意聯絡及行為分擔，應論以共同正犯。
三、原審以被告罪證明確，適用刑法第28條、第321條第1項第2
    款、第3款、第41條第1項前段，並審酌被告於本件犯行前並
    無犯罪前科，有臺灣高等法院被告前案紀錄表1份在卷可稽
    ，其正值壯年，不依正途取財，貪圖一時利益而為本件犯行
    ，自非可取，其於警詢、偵訊中否認犯行，於審理時始坦承
    犯行，犯後態度尚可，參與本件犯行之角色輕重，暨告訴人
    僅取回遭竊之電腦主機1臺，其餘物品均未取回，被告亦未
    與告訴人達成和解，賠償告訴人之損失，且認檢察官就被告
    乙○○部分具體求處有期徒刑1年6月稍嫌過重等一切情狀，
    量處有期徒刑6月，並諭知易科罰金之折算標準。至被告與
    甲○○行竊所用之螺絲起子1支，未據扣案，亦查無積極證
    據證明其所在，衡情應已滅失，為免執行不便，爰不另宣告
    沒收。認事用法，核無不合，量刑亦堪認妥適。被告上訴意
    旨否認有替甲○○行竊時之把風行為，認原審認定事實有誤
    而指摘原判決，尚非有理由，應予駁回。
四、被告經合法傳喚，無正當之理由不到庭，爰不待其陳述，逕
    行判決。
據上論斷，應依刑事訴訟法第371條、第368條，判決如主文。
本案經檢察官范文豪到庭執行職務。
中    華    民    國    99    年    6     月    24    日
                  刑事第七庭  審判長法  官  李文福
                                    法  官  顏基典
                                    法  官  陳顯榮
以上正本證明與原本無異。
不得上訴。
                                    書記官  劉岳文
中    華    民    國    99    年    6     月    24    日
附錄：本案論罪科刑法條
刑法第321條：
犯竊盜罪而有左列情形之一者，處6月以上、5年以下有期徒刑：
一、於夜間侵入住宅或有人居住之建築物、船艦或隱匿其內而犯
    之者。
二、毀越門扇、牆垣或其他安全設備而犯之者。
三、攜帶兇器而犯之者。
四、結夥三人以上而犯之者。
五、乘火災、水災或其他災害之際而犯之者。
六、在車站或埠頭而犯之者。
前項之未遂犯罰之。

司法院資訊處製作；財團法人民間司法改革基金會備份。
